臺灣新竹地方法院交通事件裁定
移送機關即
原處分機關　交通部公路總局新竹區監理所新竹市監理站
異　議　人
即受處分人　江政邦
上列異議人即受處分人因違反道路交通管理處罰條例案件，對於
交通部公路總局新竹區監理所新竹市監理站民國99年6 月24日竹
監新三字第裁51-E00000000號違反道路交通管理事件裁決處分聲
明異議，本院裁定如下：
    主  文
原處分撤銷。
江政邦不罰。
    理  由
一、原處分意旨略以：異議人即受處分人江政邦（下稱異議人）
    於民國99年3 月31日下午6 時35分許，騎乘車牌號碼812-DK
    D 號普通重型機車行經新竹市○○路時，因無照駕駛之違規
    事項為警攔停舉發，並填掣竹市警交字第E00000000 號舉發
    違反道路交通管理事件通知單（下稱舉發通知單），並移送
    原處分機關處理，原處分機關調查後認異議人有前開違規行
    為，乃於99年6 月24日依道路交通管理處罰條例第21條第1
    項第1 款及違反道路交通管理事件統一裁罰基準及處理細則
    第41、43、44、67條規定，以竹監新三字第裁51-E00000000
    號違反道路交通管理事件裁決書，認定異議人有「未領有駕
    駛執照駕駛機器腳踏車」之違規事實而裁處罰鍰新臺幣（下
    同）9000元。
二、聲明異議意旨略以：車牌號碼812-DKD 號普通重型機車並非
    伊所有，伊不認識車主程翠銘，亦未曾騎乘過該車，舉發當
    時伊人也不在新竹，應係遭冒名簽立罰單，故原處分機關舉
    發有誤，爰依法聲明異議等語。
三、按受道路交通管理處罰條例之處罰，該受舉發違反道路交通
    管理事件之受處罰人，認為受舉發之違規行為應歸責他人者
    ，應於舉發違反道路交通管理事件通知單應到案日期前，檢
    附相關證據及應歸責人相關證明文件，向處罰機關告知應歸
    責人，處罰機關應即另行通知應歸責人到案依法處理，逾期
    未依規定辦理者，仍依本條例各該違反條款規定處罰，道路
    交通管理處罰條例第85條第1 項固定有明文，惟參諸行政罰
    法第7 條第1 項規定：「違反行政法上義務之行為非出於故
    意或過失者，不予處罰。」應認前揭道路交通管理處罰條例
    第85條第1 項之規定，僅為舉證責任之轉換，並非對行為人
    違反行政法上義務之行為處罰之主觀要件之特別規定，茍受
    處罰人於罰鍰處分確定前，已能舉證說明或經法院調查實際
    上另有可歸責之行為人者，自不得以受處罰人已逾道路交通
    管理處罰條例第85條第1 項規定之期間，即認其已失異議之
    權利並令其受裁決之處分。本件異議人固未於應到案日即99
    年4 月15日前即檢附相關證據及應歸責人相關證明文件，向
    處罰機關告知應歸責人，而至99年7 月15日始向原處分機關
    陳述意見，此有交通違規及查詢單、舉發通知單在卷可查，
    然依前所述，不得依此即認異議人不得提起異議，而應受本
    件交通違規裁決之處分，先此敘明。
四、又按交通法庭認為聲明異議有理由或聲明異議雖無理由而原
    處分不當或違法者，應以裁定將原處分經聲明異議部分撤銷
    ，並自為裁定，乃道路交通事件處理辦法第19條前段所明定
    。而犯罪事實應依證據認定之，無證據不得認定犯罪事實，
    刑事訴訟法第154 條第2 項定有明文；認定犯罪事實所憑之
    證據，雖不以直接證據為限，間接證據亦包括在內；然而無
    論直接或間接證據，其為訴訟上之證明，須於通常一般之人
    均不致有所懷疑，而得確信其為真實之程度者，始得據為有
    罪之認定，倘其證明尚未達到此一程度，而有合理之懷疑存
    在時，即應為有利於被告之認定，最高法院30年上字第816
    號判例、76年臺上字第4986號判例參照。法院受理交通事件
    ，準用刑事訴訟法之規定，道路交通管理處罰條例第89條前
    段規定甚明，是前揭刑事訴訟法上罪疑唯輕或罪疑唯有利於
    被告之原則，於法院審理交通聲明異議案件時，亦有所適用
    。
五、經查：（一）本件車牌號碼812-DKD 號普通重型機車登記所
    有人程翠銘於本院審理時到庭證述：「812-DKD 號普通重型
    機車應該是我在97年6 月間所購買，買來以後都是我兒子陳
    俊樺使用，因為有很多罰單，所以我在99年9 月把車牌拆掉
    不讓他騎。我不認識江政邦。」（見本院卷第60至61頁）、
    證人即程翠銘之子陳俊樺於本院審理中亦到庭證述：「812-
    DKD 號機車都是我在使用，我沒有見過江政邦，也沒有將這
    台機車交給他使用。」（見本院卷第69至70頁）等語，是本
    件異議人所指其不認識系爭機車之車主，亦未曾騎乘該部機
    車等情節，非屬無據。（二）又查，證人即異議人女友黃憶
    雯於本院審理中證稱：「我記得異議人是在99年3 月26日開
    始放假，放到99年4 月1 日。在他放假期間，我都會去找他
    ，我是在鴻福高爾夫球場上班，我通常下午5 點下班，5 點
    半以前我就會離開上班場所，開我爸爸的車去江政邦家裡找
    他，他家距離我上班的地方車程約15分鐘，我在他家逗留約
    半個小時，就一起出去，從晚上5 點多下班後到晚上9 點之
    間大部分時間都是和江政邦在一起，去的具體場所我忘了，
    但這段期間都沒有去新竹市○○路，因為在該段放假期間我
    們每天都有離開新竹去別的地方玩。」（見本院卷第30頁背
    面至第32頁），而參諸證人黃憶雯於所使用行動電話門號00
    00000000號之通聯紀錄（見本院卷第42頁），該門號於99年
    3 月31日自下午1 時22分至6 時53分所顯示之基地台位置均
    係「苗栗縣竹南鎮」，亦與舉發單所記載之違規地點「新竹
    市○○路」於地理位置上顯有差距，則異議人陳稱伊於舉發
    當時並非身處新竹縣新竹市○○路一帶等語，亦難認與事實
    有違。（三）又，查獲本件交通違規之警員孔祥俊於本院審
    理中證稱：「（問：請你看到庭之異議人江政邦，是否當天
    無照駕駛之駕駛人？）那麼久，我沒有印象，我也無法確定
    是不是在庭的異議人。」（見本院卷第30頁），則因前開違
    規事件而接受舉發者，是否確為異議人本人，實有疑義。（
    四）又證人孔祥俊於本院審理中固另證稱：「…我請（812-
    DKD 機車）駕駛人出示行照、駕照等證件，駕駛人說他沒有
    考駕照，我請他出示身分證，他給我看的身分證就是記載姓
    名「江政邦」，我就依照依照身分證上記載的姓名、身分證
    字號、出生年月日登載在罰單上，並且將這張罰單當場交給
    駕駛人。」之語（見本院卷第29頁背面），而依本院職權查
    詢異議人國民身分證異動資料結果，異議人僅曾於98年4 月
    21日申請補發國民身分證，而此後至本案舉發日即99年3 月
    31日均無申報國民身分證遺失遺失申請補發之情況，此有戶
    役政連結作業系統1 份可參（見本院卷第27頁），該人得以
    持有異議人之身分證出示予查獲員警察看，固屬有疑，但因
    偽造身分證件之情形非全無所聞，當事人對於其個人資料外
    洩亦非必然有所知覺，無法全然排除異議人國民身分證並未
    遺失之情況下，資料遭人盜用並經偽造之情況，是不能單以
    此即對異議人為不利之事實認定，（四）綜上所述，應認異
    議人前開所辯，尚非全屬子虛，應可採信。
六、此外，復查並無其他積極證據足以證明異議人於前開時、地
    有「無照駕駛」之違規行為，原處分機關前開處分尚乏證據
    證明，適用「罪證有疑利於被告」之原則，自應為有利異議
    人之認定，而不得遽予處罰。原處分機關遽對異議人為前開
    裁決，即難認為允當，應認異議人之異議為有理由，由本院
    將原處分撤銷，改諭知異議人不罰，以資適法。
七、據上論斷，應依道路交通事件處理辦法第19條前段，裁定如
    主文。
中    華    民    國    100   年    2     月    22    日
                  交通法庭    法  官  張詠晶
以上正本證明與原本無異。
如不服本裁定，應於裁定送達後5日內向本院提出抗告狀。
                              書記官  蕭汝芳
中    華    民    國   100    年    2     月    22    日